臺灣雲林地方法院民事判決　九十三年度訴字第一三號
　　原　　　告　　乙○○
　　被　　　告　　台灣銀行
　　法定代理人　　甲○○
　　訴訟代理人　　丙○○
　　複　代理人　　丁○○
右當事人間第三人異議之訴事件，於民國九十三年三月二十二日言詞辯論終結，本院
判決如左：
    主    文
本院九十一年度執字第八六六四號清償債務執行事件，就坐落雲林縣虎尾鎮○○段八
一三、八一四、八三三、八三四地號土地上一二七建號建物原告公同共有之權利所為
之強制執行程序，應予撤銷。
訴訟費用由被告負擔。
    事    實
甲、原告方面：
一、聲明：如主文所示。
二、陳述：
(一)本院九十一年度執字第八六六四號被告與訴外人啟麗實業有限公司、周正啟、張
    夢麗間清償債務執行事件，被告以坐落雲林縣虎尾鎮○○段八一三、八一四、八
    三三、八三四地號土地上一二七建號建物為周正啟所有，而聲請強制執行予以查
    封、拍賣，惟查該建物屋齡已逾三十年，乃已故周明和生前所建，做為廠房及辦
    公室使用，周明和於民國八十六年一月十五日死亡後，該建物由其妻周李月鶴及
    子女周正啟、周正倫、周正宜暨原告共同繼承而公同共有，被告主張該建物為周
    正啟單獨所有，與事實不符。
(二)按第三人就執行標的物有足以排除強制執行之權利者，得於強制執行程序終結前
    ，向執行法院對債權人提起異議之訴，強制執行法第十五條定有明文。而強制執
    行法第十五條所謂就執行標的物有足以排除強制執行之權利者，係指對於標的物
    有所有權、典權、留置權、質權存在情形之一者而言，茲被告以上開建物為周正
    啟單獨所有，而聲請強制執行，顯已侵害原告公同共有之權利，爰提起本件異議
    之訴，求為判決如主文所示。
三、證據：提出房屋稅籍證明書二紙、建物測量成果圖一件、照片十一幀及戶籍謄本
    一件為證。
乙、被告方面：
一、聲明：(一)原告之訴駁回。(二)訴訟費用由原告負擔。
二、陳述：原告對於坐落雲林縣虎尾鎮○○段八一三、八一四、八三三、八三四地號
    土地上一二七建號建物為周明和所遺，並無意見，惟該建物為同段十三建號建物
    之附屬物，十三建號建物既因分割繼承而登記為周正啟所有，則該一二七建號建
    物自應認係同屬周正啟所有，原告主張其就一二七建號建物有公同共有之權利，
    應無足取，從而其提起本件異議之訴，即非有理由。
三、證據：提出土地登記謄本三件及建物登記謄本一件為證。
丙、本院依職權調閱本院九十一年度執字第八六六四號清償債務執行事件卷宗，並向
    本院分案人員查詢周明和之繼承人拋棄繼承權之資料。
    理    由
一、原告主張：本院九十一年度執字第八六六四號被告與啟麗實業有限公司、周正啟
    、張夢麗間清償債務執行事件，被告以坐落雲林縣虎尾鎮○○段八一三、八一四
    、八三三、八三四地號土地上一二七建號建物為周正啟單獨所有，而聲請強制執
    行予以查封、拍賣，惟該建物實為已故周明和生前所建，做為廠房及辦公室使用
    ，周明和於八十六年一月十五日死亡後，由周李月鶴、周正啟、周正倫、周正宜
    及伊共同繼承，伊就上開建物有公同共有之權利，足以排除強制執行等情，爰依
    強制執行法第十五條提起第三人異議之訴，求為判決本院九十一年度執字第八六
    六四號清償債務執行事件就坐落雲林縣虎尾鎮○○段八一三、八一四、八三三、
    八三四地號土地上一二七建號建物伊公同共有之權利所為之強制執行程序應予撤
    銷之判決。
二、被告則以：上開一二七建號建物乃同段十三建號建物之附屬物，十三建號建物既
    因分割繼承而登記為周正啟單獨所有，則一二七建號建物自應認係同屬周正啟所
    有，原告主張其就一二七建號建物有公同共有之權利，並無足取，從而其提起本
    件異議之訴，即非有理由等語，資為抗辯。
三、經查：本院九十一年度八六六四號被告與啟麗實業有限公司、周正啟、張夢麗間
    清償債務執行事件，被告除聲請強制執行坐落雲林縣虎尾鎮○○段八一三、八二
    二地號土地全部、同鎮○○段五六○－一○地號土地三分之一及同段十三、一二
    八建號建物全部外，並聲請強制執行坐落雲林縣北平段八一三、八一四、八三三
    、八三四地號土地上一二七建號建物，且該一二七建號建物並未辦理所有權第一
    次登記  (即未辦保存登記)，與上開八一三地號土地及十三建號建物合併拍賣，
    於九十二年七月八日進行第二次拍賣，未為拍定，目前強制執行程序尚未終結等
    情，經調閱本院九十一年度執字第八六六四號清償債務執行事件卷宗查明無誤，
    並有被告提出之土地登記謄本三件及建物登記謄本一件在卷可稽，復為兩造所不
    爭執，堪信為實在。
四、上開一二七建號建物為周明和生前所建，做為廠房及辦公室使用，周明和於八十
    六年一月十五日死亡，其繼承人計有周李月鶴、周正啟、周正倫、周正宜及原告
    五人，均未拋棄繼承權，且該建物已由稅捐機關登記其納稅義務人為原告等五名
    繼承人，並以原告等五名繼承人為公同共有人之事實，有原告提出之建物測量成
    果圖、戶籍謄本各一件、照片十一幀及房屋稅籍證明書二紙可憑，並為兩造所不
    爭執，復經向本院分案人員查明原告等人確未拋棄繼承權無訛。被告雖辯稱：上
    開一二七建號建物為同段十三建號建物之附屬物，該十三建號建物既因分割繼承
    而登記為周正啟單獨所有，則一二七建號建物應認係同屬周正啟單獨所有云云，
    惟查：所謂附屬物係指原有建築物之外，同一人所有且常助建築物之效用，但尚
    未具有獨立性之建築而言，例如在原有房屋之外，利用房屋之牆壁搭建浴室或廚
    房，或在屋頂加建一層或一閣樓，而無獨立之出入門戶者是，至若已具獨立性，
    則已成為獨立之建築物或建築物之從物，而非附屬物。本件一二七建號建物與同
    段十三建號建物並不相連，一做為廠房及辦公室之用，一則做為住家之用，各有
    獨立之出入門戶，經兩造陳稱一致，則一二七建號建物自非十三建號建物之附屬
    物。又依上開執行事件卷內所附雲林縣虎尾鎮公所不動產價格鑑定書之記載，一
    二七建號建物估價三百三十三萬七千元，十三建號建物估價五十二萬六千元，且
    兩棟建物用途不同，已據前述，則本件亦顯難依民法第六十八條之規定，認為一
    二七建號建物為十三建號建物之從物。從而被告所為上開抗辯，即無可採。又「
    繼承，因被繼承人死亡而開始。」「繼承人有數人時，在分割遺產前，各繼承人
    對於遺產全部為公同共有。」為民法第一千一百四十七條及第一千一百五十一條
    所明定。如上所述，本件一二七建號建物既為周明和所遺，且該建物並未辦理所
    有權第一次登記，繼承人無法處分各自繼承之權利，將該建物自公同共有變為分
    別共有  (參見民法第七百五十九條)，則該建物為原告及其餘周明和之繼承人因
    繼承而公同共有，洵無疑義。
五、按第三人就執行標的物有足以排除強制執行之權利者，得於強制執行程序終結前
    ，向執行法院對債權人提起異議之訴，強制執行法第十五條定有明文。依上所述
    ，上開一二七建號建物為原告與周李月鶴、周正啟、周正倫、周正宜因繼承而公
    同共有，被告以之為周正啟單獨所有，聲請本院以九十一年度執字第八六六四號
    清償債務執行事件強制執行該標的物，加以查封並進行拍賣，則原告在強制執行
    程序終結前，就其公同共有之權利部分，提起本件異議之訴，請求將本院九十一
    年度執字第八六六四號清償債務執行事件就上開一二七建號建物其公同共有之權
    利所為之強制執行程序予以撤銷，自屬有理由，應予准許。
六、據上論結，本件原告之訴為有理由，依民事訴訟法第七十八條判決如主文。
中　　　華　　　民　　　國　　九十三　　年　　　三　　　月　　二十九　　日
                                    臺灣雲林地方法院民事第一庭
~B法　　　官　春生
右為正本係照原本作成
如對本判決上訴須於判決送達後二十日內向本院提出上訴狀。（須附繕本）
中　　　華　　　民　　　國　　九十三　　年　　　三　　　月　　二十九　　日
~B法院書記官　張雅如
